ACORDAO-COMPLETO-2382240

ACÓRDÃO 13225/2019 ATA 39/2019 - PRIMEIRA CÂMARA

VISTOS, relatados e discutidos estes autos de tomada de contas especial em desfavor da Sra. Zenaide de Sousa Siqueira (XXX.346.783-XX) , na condição de seu responsável legal da empresa Zenaide Siqueira Firmo - ME (17.442.032/0001-40) , em razão da não comprovação da aplicação dos recursos do Sistema Único de Saúde no âmbito do Programa Farmácia Popular do Brasil - Aqui Tem Farmácia Popular, no período de março/2014 a agosto/2015;
ACORDAM os ministros do Tribunal de Contas da União, reunidos em sessão da 1ª Câmara, diante das razões expostas pelo relator, em: 
9.1. julgar irregulares as contas da Sra. Zenaide de Sousa Siqueira (XXX.346.783-XX) , com fundamento nos arts. 1º, inciso I, 16, inciso III, alínea "b" e "c", e 23, inciso III, da Lei 8.443/1992 c/c com os arts. 1º, inciso I, 209, incisos II e III, 210 e 214, inciso III, do RI/TCU;
9.2. condenar a responsável acima mencionada ao pagamento das quantias a seguir especificadas, com a fixação do prazo de 15 (quinze) dias, a contar da notificação, para comprovar, perante o Tribunal (art. 214, inciso III, alínea "a", do Regimento Interno) , o recolhimento da dívida aos cofres da Fundação Nacional de Saúde, atualizada monetariamente e acrescida dos juros de mora, calculados a partir das datas discriminadas, até a data do recolhimento, na forma prevista na legislação em vigor, com o abatimento de valores acaso já satisfeitos, nos termos da legislação vigente:
	VALOR ORIGINAL (R$) 
	DATA DA OCORRÊNCIA

	640,83 
	31/03/2014

	449,28
	09/04/2014

	839,50
	16/04/2014

	2.411,43
	13/05/2014

	3.813,90
	30/05/2014

	6.103,60
	02/06/2014

	3.533,09
	06/06/2014

	13.374,50
	04/07/2014

	9.460,20
	31/07/2014

	4.503,96
	01/08/2014

	13.999,15
	09/09/2014

	10.464,00
	02/10/2014

	4.614,72
	03/10/2014

	16.375,16
	03/11/2014

	18.655,81
	28/11/2014

	16.211,83
	14/01/2015

	11.098,80
	09/02/2015

	7.008,89
	10/02/2015

	7.375,28
	03/03/2015

	10.669,20
	04/03/2015

	13.704,11
	02/04/2015

	18.654,10
	05/05/2015

	18.467,82
	12/06/2015

	18.600,09
	07/07/2015

	20.349,88
	05/08/2015

	11.030,06
	31/08/2015

9.3. aplicar à Sra. Zenaide de Sousa Siqueira (XXX.346.783-XX) a multa prevista no art. 57 da Lei 8.443/1992, c/c o art. 267 do Regimento Interno, no valor de R$ 25.000,00 (vinte e cinco mil reais) , fixando-lhes o prazo de 15 (quinze) dias, a contar da notificação, para que comprove, perante o Tribunal (art. 214, inciso III, alínea "a" do Regimento Interno) , o recolhimento da dívida aos cofres do Tesouro Nacional, atualizada monetariamente desde a data deste acórdão até a do efetivo recolhimento, se for paga após o vencimento, na forma da legislação em vigor;
9.4. autorizar a cobrança judicial das dívidas, caso não atendidas as notificações, na forma do art. 28, inciso II, da Lei 8.443/1992;
9.5. autorizar, desde logo, caso solicitado e o processo não tenha sido remetido para cobrança judicial, o pagamento das dívidas em até 36 (trinta e seis) parcelas mensais e consecutivas, nos termos do art. 26 da Lei 8.443/1992, c/c o art. 217 do Regimento Interno/TCU, fixando-se o vencimento da primeira parcela em 15 (quinze) dias, a contar do recebimento da notificação, e o das demais a cada mês, devendo incidir sobre cada valor mensal os correspondentes acréscimos legais, na forma prevista na legislação em vigor, sem prejuízo de alertar a responsável de que a falta de comprovação do recolhimento de qualquer parcela implicará o vencimento antecipado do saldo devedor;
9.6. dar ciência deste acórdão ao Procurador-Chefe da Procuradoria da República no Estado do Paraná, nos termos do § 3º do art. 16 da Lei 8.443/1992, c/c o § 7º do art. 209 do Regimento Interno do TCU, para adoção das medidas que entender cabíveis.

Tomada de contas especial instaurada em razão da não comprovação da regular aplicação dos recursos no Programa Farmácia Popular do Brasil.

Primeira Câmara

Fundo Nacional de Saúde - MS.

3. Responsável: Zenaide de Sousa Siqueira (XXX.346.783-XX).

13.1. Ministros presentes: Walton Alencar Rodrigues (Presidente), Benjamin Zymler, Bruno Dantas e Vital do Rêgo (Relator).
13.2. Ministro-Substituto presente: Weder de Oliveira.

ACORDAO-COMPLETO-2409432

Acórdão de Relação 5390/2020 - Primeira Câmara

Acórdão de Relação

VITAL DO RÊGO

Adoto como relatório o pronunciamento da Secretaria de Controle Externo de Tomada de Contas Especial (peça 31) , que contou com a anuência do corpo diretivo daquela unidade e do representante do MPTCU (peças 32 a 34) , lavrada nos seguintes termos:
INTRODUÇÃO
Cuidam os autos de tomada de contas especial instaurada pelo Fundo Nacional de Saúde/Ministério da Saúde (FNS/MS) , em desfavor da empresa individual Zenaide Siqueira Firmo - ME (CNPJ 17.442.032/0001-40) , solidariamente com a Sra. Zenaide Siqueira Firmo (CPF XXX.346.783-XX) , na condição de titular da referida empresa, em razão da aplicação irregular dos recursos do Sistema Único de Saúde (SUS) no âmbito do Programa Farmácia Popular do Brasil - Aqui Tem Farmácia Popular (PFPB) , no período de março/2014 a agosto/2015.
HISTÓRICO 
2.	O Programa Farmácia Popular do Brasil foi instituído pela Lei 10.858, de 13/4/2004, regulamentado pelo Decreto 5.090, de 20/5/2004, para cumprir diretriz da Política Nacional de Assistência Farmacêutica, no sentido de dar à população o acesso a medicamentos considerados essenciais, utilizando ou não o SUS.
3.	Nos termos do Anexo LXXVII, art. 2º, da Portaria de Consolidação nº 5/2017, O PFPB consiste na disponibilização de medicamentos e/ou correlatos à população, pelo Ministério da Saúde, através de 'Rede Própria', constituída por Farmácias Populares, em parceria com os Estados, Distrito Federal e municípios; e pelo 'Aqui Tem Farmácia Popular', constituído por meio de convênios com a rede privada de farmácias e drogarias.
4.	Atualmente, de acordo com o Anexo LXXVII, art. 7º, da Portaria de Consolidação nº 5/2017, na modalidade 'Aqui Tem Farmácia Popular', são disponibilizados gratuitamente medicamentos para o tratamento de hipertensão, diabetes e asma. Além destes, são disponibilizados, com até 90% de desconto, medicamentos para rinite, dislipidemia, doença de Parkinson, osteoporose e glaucoma e, ainda, anticoncepcionais e fraldas geriátricas.
Auditoria do Denasus e Fase Interna da TCE
5.	A presente TCE originou-se de constatações do Departamento Nacional de Auditoria do SUS (Denasus) em auditoria iniciada em 20/10/2016 e encerrada em 30/1/2017, com a finalidade de avaliar a execução do Programa Farmácia Popular do Brasil junto à Zenaide Siqueira Firmo - ME/Farmácia Vale Vide, abrangendo o período de janeiro de 2014 a julho de 2015, com foco no cumprimento das normas estabelecidas pela Portaria 971/MS/GM, de 15/5/2012, vigente à época, que dispõe sobre o Programa Farmácia Popular do Brasil, conforme apontado no Relatório de Auditoria 16951-MS/SGEP/Denasus, de 30/1/2017 (peças 6-7) .
6.	De acordo com as constatações do Denasus, o estabelecimento comercial executou ações do Programa Farmácia Popular do Brasil em desacordo com as normas estabelecidas pelo Ministério da Saúde (peça 6, p. 9) . Foram constatadas irregularidades que representavam R$ 262.409,19, em razão da falta de apresentação de notas fiscais comprovando as aquisições dos medicamentos dispensados pelo Programa Farmácia Popular do Brasil.
7.	O débito calculado para as 26 ocorrências identificadas por descumprimento das normas vigentes à época, especialmente a Portaria 971/GM/MS de 15/5/2012, foi atualizado em 26/3/2018 para o valor de R$ 356.213,82, levando o tomador de contas a concluir pela responsabilização da Sra. Zenaide Siqueira Firmo (CPF XXX.346.783-XX) , solidariamente com a empresa Zenaide Siqueira Firmo - ME (CNPJ 17.442.032/0001-40) (peça 18, p. 6) . A inscrição em conta de responsabilidade, no SIAFI, foi efetuada mediante a Nota de Lançamento de Sistema 2018NS019206, de 27/3/2018 (peça 14) .
8.	Comprova-se que foi dada oportunidade de defesa aos responsáveis, em obediência aos princípios constitucionais que asseguram o direito ao contraditório e à ampla defesa, tanto no curso da auditoria como após a conclusão do relatório e da instauração da tomada de contas especial. Tendo em vista os avisos de recebimento (peça 10) e editais (peça 9) referentes aos ofícios dirigidos aos responsáveis (peça 9) , o tomador de contas especial considerou subsistente o motivo que legitimou a instauração da tomada de contas especial (peça 18) .
9.	Em 10/10/2018, a Secretaria de Controle Interno do Ministério da Transparência e Controladoria-Geral da União emitiu o relatório de auditoria 1026/2018 (peça 19) , em concordância com o relatório do tomador de contas. Em atendimento ao disposto na alínea "a" do inciso II do art. 10 da Instrução Normativa/TCU 71/2012, registrou-se a morosidade para apuração dos fatos, e consequentemente, para a instauração da TCE, considerando que os recursos foram geridos entre 2014 e 2015, enquanto que a apuração conclusiva ocorreu somente em 2017. Quanto ao previsto na alínea "b" do mesmo inciso II, considerou-se que as normas para instauração e desenvolvimento da tomada de contas especial foram cumpridas (peça 19, p. 2) .
10.	 Com base no certificado e parecer de auditoria 1026/2018, o dirigente do órgão de controle interno concluiu pela irregularidade das presentes contas (peças 20 e 21) .
11.	 Em 21/11/2018, o Ministro de Estado da Saúde declarou ter tomado conhecimento das conclusões contidas no relatório e certificado de auditoria, bem como no parecer da Secretaria Federal de Controle Interno da Controladoria-Geral da União da Presidência da República, manifestando-se pela irregularidade das contas e determinando o encaminhamento do processo ao Tribunal de Contas da União (peça 22) , sendo registrada no sistema e-TCE sob número 268/2018.
Fase Externa da TCE
12.	 Remetida ao TCU pelo Ministério da Saúde, a presente tomada de contas especial foi autuada, em 4/12/2018, sob o nº TC Processo 041.266/2018-8 pela Secretaria de Controle Externo de Tomada de Contas Especial (Secex-TCE) .
13.	 A primeira instrução levada à efeito pela Secex-TCE (peça 24) , concluiu estarem satisfeitos os pressupostos de procedibilidade da IN TCU 71/2012, uma vez que não houve o transcurso de mais de dez anos desde o fato gerador sem que tenha havido a notificação do responsável pela autoridade administrativa federal competente, bem como o valor atualizado do débito em 1/1/2017 supera o mínimo estabelecido de R$ 100.000,00. Também, que não foram encontrados débitos imputáveis aos responsáveis em outros processos em tramitação no Tribunal.
14.	 Dessa forma, concluiu a instrução inicial, por fim, que foi possível, na forma dos arts. 10, § 1º, e 12, incisos I e II, da Lei 8.443/1992 c/c o art. 202, incisos I e II, do RI/TCU, definir a responsabilidade da Sra. Zenaide Siqueira Firmo (CPF XXX.346.783-XX) , e quantificar adequadamente o débito a ela atribuído, propondo, assim, a citação da responsável, posicionamento esse que teve a concordância do diretor imediato e do titular da unidade técnica (peças 25 e 26) , que autorizou a citação, conforme delegação de competência conferida pelo relator, Ministro Vital do Rêgo.
15.	 Acerca da responsabilização apenas da Sra. Zenaide Siqueira Firmo, a instrução inicial consignou:
"33. Há também os casos de farmácias e drogarias estabelecidas sob a natureza jurídica de empresário individual, onde a pessoa física (empresário) responde por todos os atos, fatos, direitos e obrigações decorrentes da atividade empresarial desempenhada, inclusive com seu patrimônio pessoal. Nesse caso não há personalidade jurídica de direito privado. Os empresários individuais se equiparam a pessoa jurídica apenas para fins fiscais, nos termos do art. 2º do Decreto-Lei 1.706, de 23 de outubro de 1979.
34. Nesses casos, não há que se falar da aplicação da Súmula 286-TCU, tampouco da desconsideração da personalidade jurídica, pois está claro que não há pessoa jurídica nessa relação, bastando então constar da relação de responsáveis dos autos a pessoa física do empresário individual. 
35. Nesse sentido já se manifestou esta Corte de Contas, no Acórdão 2737/2013-TCU-Plenário, da relatoria do Min. Augusto Sherman Cavalcanti:
	14. Como consta da manifestação do Secretário da Serur, o empresário é pessoa física, titular da empresa, e, no caso de empresário individual não há personalidade jurídica diversa,"logo, não há que se falar em pessoa jurídica, mas, apenas, em pessoa física." 
	15. Nesse sentido, conforme consignado nos Acórdão 1563/2012-TCU-Plenário, 1870/2010 - Primeira Câmara e 615/2008 - Segunda Câmara, a empresa individual não tem personalidade diversa e separada do titular, constituindo uma única pessoa e um único patrimônio. 
36. O caso concreto tratado nesta TCE envolve a empresário individual Sra. Zenaide Siqueira Firmo, CPF XXX.346.783-XX, devendo ser excluída da relação processual a sua firma registrada na Receita Federal do Brasil sob o CNPJ 17.442.032/0001-40, por não ser uma pessoa jurídica."
EXAME TÉCNICO
Irregularidades Causadoras do Dano
16.	Cabe ressaltar que a responsável, Sra. Zenaide Siqueira Firmo (CPF XXX.346.783-XX) foi citada em decorrência da seguinte irregularidade:
16.1  a) Ocorrência: falta e/ou falha na documentação comprobatória de dispensações de medicamentos do Programa Farmácia Popular do Brasil, caracterizada por registro de dispensações de medicamentos, sem a comprovação da aquisição por meio de notas fiscais;
	Dispositivos violados: arts. 23, parágrafos 2º e 3º, 39 e 40, inciso I, da Portaria MS/GM 971, de 15/5/2012;
	Conduta: não atender aos requisitos formais de guarda e apresentação dos documentos comprobatórios das dispensações, não os apresentando quando solicitado pelos órgãos de controle ou apresentando-os parcialmente ou com falhas;
	Evidência: Constatação 462165, Relatório do Denasus 16.951 (peça 6, p. 10-21) ;
	Valor histórico: R$ 262.409,19.
Citação do Responsável
17.	 Em cumprimento ao pronunciamento do titular da Secex-TCE (peça 26) , que, por delegação de competência do relator, autorizou a citação ao manifestar concordância com o encaminhamento proposto na instrução de peça 24, foi expedido o seguinte ofício:
	a) Ofício 1334/2019-TCU/Secex-TCE, de 4/4/2019, citando a Sra. Zenaide Siqueira Firmo (CPF XXX.346.783-XX) , no endereço Conjunto Adriana, n. 1499 - Bloco B 2, Apto. 101 - Boa Vista - 89.205-900 - Joinville - SC (peça 28) . O AR retornou indicando a entrega da correspondência em 17/4/2019 (peça 29) . Ressalte-se que esse endereço é o atual constante da base da Receita Federal, conforme resultado de pesquisa acostada à peça 27, bem como o comprovante de recebimento (peça 29) permite concluir que a comunicação processual foi recepcionada pelo serviço de vigilância na portaria do condomínio onde a responsável reside.
Revelia da Responsável
18.	 Transcorrido o prazo regimental fixado e mantendo-se inerte a aludida responsável, impõe-se que seja considerada revel, dando-se prosseguimento ao processo, de acordo com o art. 12, § 3º, da Lei 8.443/1992.
19.	 Ao não apresentar alegações de defesa, a responsável absteve-se de exercer o direito ao contraditório e à ampla defesa, princípios insculpidos na Constituição Federal, bem como deixou de produzir provas da regular aplicação dos recursos sob suas responsabilidades.
20.	 Conforme assentado na jurisprudência deste TCU, em sede de processos de contas, a configuração da revelia não gera presunção de veracidade das irregularidades atribuídas aos responsáveis revéis, sendo indispensável ao julgamento pela irregularidade das contas a presença de prova suficiente da fatos e condutas contrários à lei (Acórdão 4704/2014-TCU-Primeira Câmara - Rel. Min. Bruno Dantas, 2369/2013 - TCU - Primeira Câmara - Rel. Min. Benjamin Zymler, 2070/2015 - TCU - Plenário - Rel. Min. Vital do Rêgo, dentre muitos outros) .
21.	 Nesse sentido, verifica-se que estão adequadamente caracterizados e lastreados em evidências os ilícitos praticados e a respectiva responsabilidade, conforme indicado nos pareceres lançados nos autos, notadamente nas conclusões do Relatório de Auditoria 16951/MS/SGEP/DENASUS (peças 6 e 7) e no levantamento dos débitos apontados conforme o Relatório Completo do Tomador de Contas Especial 79/2018 (peça 18) 
22.	 Portanto, não tendo sido contestadas as imputações veiculadas na citação efetivada, permanecem caracterizadas as irregularidades apontadas nas conclusões do Relatório Completo do Tomador de Contas Especial e na instrução inicial lançada por esta Unidade Técnica.
Responsabilização pelo Dano
23.	 A empresa Zenaide Siqueira Firmo - ME (CNPJ 17.442.032/0001-40) é de natureza individual, e portanto, a responsabilização pelos danos é apenas da pessoa física proprietária, Sra. Zenaide Siqueira Firmo (CPF XXX.226.018-XX) .
24. Tal entendimento está em consonância com a jurisprudência do Tribunal, uma vez que a empresa individual não tem personalidade diversa e separada do titular, constituindo-se como única pessoa com único patrimônio, como enunciado do Acórdão 3201/2018-TCU-Segunda Câmara (Rel. Min. Aroldo Cedraz) . E também no Acórdão 1563/2012-TCU-Plenário (Rel. Min. Substituto Marcos Bemquerer) , ao considerar que os empresários individuais respondem com seus bens particulares pelas dívidas decorrentes da atividade empresarial, integral e solidariamente, pois a empresa individual não tem personalidade diversa e separada de seu titular, constituindo uma única pessoa e um único patrimônio. Na mesma linha tem-se também o Acórdão 4784/2014-TCU-Primeira Câmara (Rel. Min. Benjamin Zymler) e o Acórdão 10922/2016-TCU-Segunda Câmara (Rel. Min. Substituto André de Carvalho) .
Individualização das Condutas e Culpabilidade
25.	 Em se tratando de processo em que a parte interessada não se manifestou acerca das irregularidades imputadas, não há elementos para que se possa efetivamente aferir e reconhecer a ocorrência de boa-fé na conduta da responsável, podendo este Tribunal, desde logo, proferir o julgamento de mérito pela irregularidade das contas, conforme combinação dos §§ 2º e 6º do art. 202 do Regimento Interno do TCU.
26.	 Esse entendimento está amparado nos Acórdão 133/2015-TCU-Primeira Câmara (Rel. Min. Bruno Dantas) , 2455/2015-1ª Câmara (Rel. Min. Bruno Dantas) , 3604/2015-1ª Câmara (Rel. Min. Bruno Dantas) , 5070/2015-2ª Câmara (Rel. Ministro Substituto André de Carvalho) e 2424/2015-Plenário Rel. Min Benjamin Zymler) .
27.	 É razoável afirmar que era possível à responsável ter consciência da ilicitude dos atos que praticou, sendo-lhe exigível conduta diversa, no sentido de arquivar e manter arquivados, em meio físico e magnético/eletrônico, os documentos fiscais que comprovassem a aquisição dos medicamentos dispensados, tendo em vista a clareza dos normativos a que estavam vinculados na gestão do PFPB e que foram violados.
28.	 Assim, devem as presentes contas ser julgadas irregulares, com a condenação em débito e aplicação de multa, com remessa de cópia dos elementos pertinentes ao Ministério Público da União, atendendo, assim, ao disposto no art. 16, § 3º, da Lei 8.443/1992 c/c o art. 209, § 7º, do Regimento Interno/TCU.
Não Ocorrência da Prescrição da Pretensão Punitiva
29. Observa-se não ter ocorrido a prescrição da pretensão punitiva por parte do TCU que, nos termos do entendimento firmado no Acórdão 1441/2016-TCU-Plenário (Rel. Ministro Augusto Nardes) , subordina-se ao prazo geral de prescrição indicado no art. 205 do Código Civil, qual seja, dez anos contados a partir da data de ocorrência da irregularidade sancionada, nos termos do art. 189 do Código Civil.
30.	 As irregularidades discutidas nesta TCE ocorreram nos exercícios de 2014 e 2015, portanto há menos de 10 anos.
31.	 Diante do exposto, não há óbice para que o responsável seja apenado com a multa prevista no art. 57 da Lei 8.443/1992.
CONCLUSÃO
32.	 Diante da revelia da Sra. Zenaide Siqueira Firmo, e inexistindo nos autos elementos que permitam concluir pela ocorrência de boa-fé ou de outros excludentes de culpabilidade em sua conduta, propõe-se que suas contas sejam julgadas irregulares e que a responsável seja condenada em débito, bem como que lhe seja aplicada a multa prevista no art. 57 da Lei 8.443/1992.
INFORMAÇÕES ADICIONAIS
33.	 Informa-se que na presente data não foram encontrados débitos imputáveis à responsável em outros processos em tramitação no Tribunal.
PROPOSTA DE ENCAMINHAMENTO
34.	 Diante do exposto, submetem-se os autos à consideração superior, propondo:
	a) considerar revel, para todos os efeitos, o Sra. Zenaide Siqueira Firmo (CPF XXX.346.783-XX) , dando-se prosseguimento ao processo, nos termos do art. 12, § 3º, da Lei 8.443/1992 c/c o art. 202, § 8º, do RI/TCU;
	b) com fundamento nos arts. 1º, inciso I, 16, inciso III, alíneas 'b' e 'c', da Lei 8.443/1992 c/c os arts. 19, caput, e 23, inciso III, da mesma lei, e com arts. 1º, inciso I, 209, inciso II e III, 210 e 214, inciso III, do Regimento Interno do TCU, que sejam julgadas irregulares as contas da Sra. Zenaide Siqueira Firmo (CPF XXX.346.783-XX) , titular da empresa individual Zenaide Siqueira Firmo - ME (CNPJ 17.442.032/0001-40) , condenando-a ao pagamento das quantias a seguir especificadas, com a fixação do prazo de quinze dias, a contar da notificação, para comprovar, perante este Tribunal (art. 214, inciso III, alínea 'a', do Regimento Interno) , o recolhimento da dívida aos cofres do Fundo Nacional de Saúde, atualizadas monetariamente e acrescidas dos juros de mora, calculados a partir das datas discriminadas até a data do recolhimento, e com o abatimento de valores acaso já satisfeitos, na forma prevista na legislação em vigor;
	VALOR ORIGINAL (R$) 
	DATA DA OCORRÊNCIA

	640,83
	31/03/2014

	449,28
	09/04/2014

	839,50
	16/04/2014

	2.411,43
	13/05/2014

	3.813,90
	30/05/2014

	6.103,60
	02/06/2014

	3.533,09
	06/06/2014

	13.374,50
	04/07/2014

	9.460,20
	31/07/2014

	4.503,96
	01/08/2014

	13.999,15
	09/09/2014

	10.464,00
	02/10/2014

	4.614,72
	03/10/2014

	16.375,16
	03/11/2014

	18.655,81
	28/11/2014

	16.211,83
	14/01/2015

	11.098,80
	09/02/2015

	7.008,89
	10/02/2015

	7.375,28
	03/03/2015

	10.669,20
	04/03/2015

	13.704,11
	02/04/2015

	18.654,10
	05/05/2015

	18.467,82
	12/06/2015

	18.600,09
	07/07/2015

	20.349,88
	05/08/2015

	11.030,06
	31/08/2015

	c) aplicar à Sra. Zenaide Siqueira Firmo (CPF XXX.346.783-XX) , a multa prevista no art. 57 da Lei 8.443/1992 c/c o art. 267 do Regimento Interno, com a fixação do prazo de quinze dias, a contar da notificação, para comprovar, perante este Tribunal (art. 214, inciso III, alínea 'a', do Regimento Interno) , o recolhimento da dívida aos cofres do Tesouro Nacional, atualizada monetariamente desde a data do acórdão que vier a ser proferido até a do efetivo recolhimento, se for paga após o vencimento, na forma da legislação em vigor;
	d) autorizar, desde logo, nos termos do art. 28, inciso II, da Lei 8.443/1992 c/c o art. 219, inciso II, do RI/TCU, a cobrança judicial da dívida caso não atendidas as notificações;
	e) autorizar, desde logo, com fundamento no art. 26, da Lei 8.443/1992 c/c o art. 217, do Regimento Interno do TCU, caso seja do interesse da Sra. Zenaide Siqueira Firmo (CPF XXX.346.783-XX) , o parcelamento da dívida em até 36 parcelas, incidindo, sobre cada uma, os encargos legais devidos, sem prejuízo de alertá-la de que, caso opte por essa forma de pagamento, a falta de comprovação do recolhimento de qualquer parcela implicará o vencimento antecipado do saldo devedor, nos termos do art. 26, parágrafo único, e 59, da Lei 8.443/1992 c/c o art. 217, § 2º, do Regimento Interno do TCU;
	f) encaminhar cópia da deliberação que vier a ser proferida, bem como do relatório e do voto que a fundamentarem, ao Procurador-Chefe da Procuradoria da República no Paraná, nos termos do § 3º do art. 16 da Lei 8.443/1992 c/c o § 7º do art. 209 do Regimento Interno do TCU, para adoção das medidas cabíveis, e comunicar-lhe que o relatório e o voto que a fundamentarem podem ser acessados por meio do endereço eletrônico www.tcu.gov.br/acordaos e que, caso haja interesse, o Tribunal pode enviar-lhe cópia desses documentos sem qualquer custo.
	É o relatório.

não há.

Procuradora-Geral Cristina Machado da Costa e Silva.

TOMADA DE CONTAS ESPECIAL. PROGRAMA FARMÁCIA POPULAR. IRREGULARIDADES NA APLICAÇÃO DOS RECURSOS DO PROGRAMA. IRREGULARIDADE DAS CONTAS, COM CONDENAÇÃO EM DÉBITO E APLICAÇÃO DE MULTA.

TOMADA DE CONTAS ESPECIAL (TCE)

Secretaria de Controle Externo de Tomada de Contas Especial (SecexTCE).

A presente tomada de contas especial (TCE) foi originalmente instaurada em desfavor da empresa individual Zenaide Siqueira Firmo - ME (17.442.032/0001-40) , solidariamente com a Sra. Zenaide de Sousa Siqueira (770.346.783-91) , na condição de titular da referida empresa, em razão da não comprovação da aplicação dos recursos do Sistema Único de Saúde no âmbito do Programa Farmácia Popular do Brasil - Aqui Tem Farmácia Popular, no período de março/2014 a agosto/2015.
As irregularidades na execução do programa, pelo referido estabelecimento comercial, foram constatadas em auditoria do Denasus, que apontou prejuízo no valor histórico de R$ 262.409,19, em razão da falta de apresentação de notas fiscais comprovando as aquisições dos medicamentos dispensados pelo referido Programa.
No âmbito deste Tribunal, a responsabilização recaiu sobre a pessoa física da empresária, posto que as empresas individuais não possuem personalidade jurídica, conforme entendimento constante do voto condutor do Acórdão 2737/2013-TCU-Plenário (Rel. Min. José Jorge) .
A responsável, instada a se pronunciar nos autos (peças 28 e 29) , deixou correr in albis o prazo que lhe foi concedido, caracterizando, dessa forma, sua revelia, nos termos do art. 12, § 3º, da Lei 8.443/1992.
A unidade técnica propôs, em uníssono, o julgamento pela irregularidade de suas contas, a condenação no débito apurado e a aplicação de multa fundamentada no art. 57 da Lei 8.443/1992.
Tal proposta contou com a anuência do MPTCU, representado pela Procuradora-Geral Cristina Machado da Costa e Silva (peça 34) .
De início, aplico à responsável os efeitos da revelia previstos no art. 12, § 3º, da Lei 8.443/1992. 
No mérito, acompanho as manifestações precedentes, cujas análises adoto como minhas razões de decidir. De fato, a responsável deixou trazer aos autos os documentos que comprovam a regular aplicação dos recursos em exame, justificando a irregularidade das contas da gestora e a condenação em débito ora sugerida.
Não está caracterizada nos autos a prescrição da pretensão punitiva deste Tribunal, motivo pelo qual proponho também a aplicação da multa prevista no art. 57 da Lei 8.443/1992. De fato, as irregularidades discutidas nestes autos ocorreram nos exercícios de 2014 e 2015 e o ato que determinou a citação foi expedido em 23/2/2019 (peça 26) , antes, portanto, do interregno de dez anos previsto no art. 205 do Código Civil, utilizado subsidiariamente por este Tribunal, conforme Acórdão 1441/2016-TCU-Plenário.
	Diante do exposto, VOTO pela adoção da minuta de acórdão que ora trago ao exame deste colegiado.
TCU, Sala das Sessões Ministro Luciano Brandão Alves de Souza, em 29 de outubro de 2019.
Ministro VITAL DO RÊGO 
Relator